# 软件企业成本核算问题

提问人：八点之吻 时间：2011-01-06 23:07:59
最近作一家软件企业财务咨询，发现成本核算不规范，有以下想法，请大家探讨。 公司 2010 年共研发了 80 个左右的手机解决方案（分别用于直接销售和嵌入PCBA销售，或者同时采取两种方式销售），其中有 20 个方案可能销售不出去、 40 个方案可能销售一次以上、 20 个方案因设计特殊只能销售一次。 公司目前将上述产品的研发费用全部通过研发费用科目核算，未进行相应的成本归集和核算。我认为上述产品应按会计准则的要求进行成本核算，据我了解上述产品成本主要为研发人员的工资，而研发人员工作时间可以在所有研发项目之间进行合理分配，且上述解决方案及技术研发一般可使用一年，次年将会被新方案、新技术所取代。故上述产品不存在资本化的问题，但应将相关研发费用归集，准确计算成本，纳入存货科目核算。待产品销售时将存货结转至营业成本，对会计年度内销售一次及多次的解决方案，可以考虑在第一次销售时结转成本；对销售不出去的，应在年度内将在存货帐面核算的上述产品金额，逐渐转入管理费用核算，年末尚未结转的上述技术研发产品成本全部转入管理费用核算；对于用于自用生产的解决方案，在完成产品成本归集后，将成本按本年度剩余月份分次摊入生产产品成本，年末尚未结转的成本全部转入管理费用核算；对于同时采取直接销售和自用的解决方案，如先发生销售时成本一次结转，如公司先使用则先采用分摊原则，待发生销售时将剩余成本结转，年末尚未结转的成本全部转入管理费用核算。对于公司研究阶段（寻找研发项目，无具体的研发项目，及具有探索性而无无针对性）发生的人员工资，在公司能提供相关工作时间情况下（技术部门称目前无法统计），直接计入管理费用科目，若无法提供，按相应工作时间计入产品成本。 年未一次转入管理费用主要是考虑谨慎性原则，请各位朋友积极探讨指导，谢谢

回答人：chenyiwei
1 、除非是可以直接用于（且仅用于）对外销售的解决方案的研发支出，否则在“存货”科目中归集是不恰当的。 不符合资本化为无形资产条件的研发支出应当于发生时一次性费用化，不能分摊（哪怕是在年度内各月份之间的分摊也是不恰当的），如果可以带来未来经济利益，但有效期短于一年的，可以归集在其他流动资产中，按月分摊。 2 、分摊方式应当体现出各种解决方案的预计未来经济利益实现方式。如果预计在整个寿命期内均匀实现经济利益的，应当按月分摊，而不是一次结转损益。同时应关注各解决方案的摊余成本能否继续为企业带来经济利益，对预计未来不能产生经济利益的情形予以核销或计提减值准备。 3 、年末摊余成本一次性费用化不要过于绝对，不排除部分解决方案在以后年度会继续产生经济利益流入。

回答人：chenyiwei
回复 藤椅 八点之吻 的帖子虽然有效期可能短于一年，但是也属于研究开发活动，因此相关支出在发生时应当费用化还是资本化处理，可以参考无形资产准则中的开发支出资本化的五项条件。如果符合资本化条件的支出，鉴于其寿命短于一年，可以在其他流动资产中核算并根据其经济利益的预计实现方式进行摊销。你说的处理方法可能具有一定的可行性，但在具体背景不清晰的情况下不好判断。对于用于销售的解决方案，建议关注是仅转让使用权还是所有权；如果是转让使用权的，是排他的还是非排他的，以及有无期限等。

回答人：chenyiwei
回复 Alisa_wang 的帖子
1 、通用软件的销售收入确认采用销售商品模式。通用软件的研究开发阶段的支出按照无形资产准则的规定处理，在达到资本化条件之前发生的研究开发支出应直接计入管理费用处理；符合资本化条件的开发支出通过“开发支出——资本化支出”科目归集，开发完成后转入无形资产，在产品生命周期内摊销，摊销额计入各年度营业成本。
2 、按客户要求定制的专用软件的收入确认，采用提供劳务模式，开发支出通过“劳务成本”科目归集，最终转入营业成本。

回答人：chenyiwei
回复 Alisa_wang 的帖子
1 、“某企业进入开发阶段的某一软件，未来是否能获得经济利益，有很大不确定性”，表明不符合资本化条件中的第三项“无形资产产生经济利益的方式”，因此尚不符合资本化条件。后续满足资本化条件之后，对资本化开始日之前已经费用化的开发支出不能再重新资本化。
2 、需根据收入准则规定的“合同履行结果能够可靠预计”的判断标准确定是否可以采用完工百分比法。如果合同履行结果不能可靠确定的，则应按照已发生且预计很可能得到补偿出成本确认收入，不确认利润。

回答人：chenyiwei
回复 下雨夜 的帖子
1 、如果本期无销售的，则该软件无形资产的摊销应计入管理费用。
2 、应当单独归集此类“微调”成本，与额外加收的调整收费相配比。这部分微调的成本和收入通常按提供劳务模式确认为营业收入和成本，如果金额不大、时间较短的，也可在完成时一次性确认。

提问人：Alisa_wang 时间：2013-02-21 20:38:20
回复 chenyiwei 的帖子
我刚看到了您之前其他的贴子，关于定制软件的，合同履行结果是否可以可靠估计，这全靠企业来说，如果企业说，我所有的定制软件没有验收之前都存在不确定性，那能否都按验收之后确认收入呢？

回答人：chenyiwei
不可以。提供劳务模式下，如果结果不能可靠估计，则应按照已发生且预计可得到补偿的成本金额确认收入，同时已发生的成本全部结转损益，不确认利润。不能将全部收入、成本在验收后一次性确认。

提问人：上海王跃 时间：2014-11-12 11:11:40
老师，您好，我是上海的软件开发企业，现在还没申请高新。我想咨询一下，我们现在正在开发一项软件，现在马上完成了，在财务处理上，之前研发所发生的费用都计入在研发费里，这两天才接触到资本化支出这个词，那我们现在财务上处理这些费用，正规操作应该是什么样子呢，我们是小公司，然后开发的软件是为了销售的

回答人：chenyiwei
已经费用化的研发支出不建议再重新资本化。建议从现在起规范各项管理和内控制度，为合理区分研究阶段和开发阶段，以及合理确定资本化开始时点创造条件。

提问人：呼叫帮助 时间：2018-03-28 21:11:29
本房地产公司开发了一地块，支付了土地使用费，拆迁补偿费，七通一平、勘察设计等开发前期费用，后由于政府规划有变，本地块不能开发，政府收回，政府从其他地方又给了一地块，本公司既没有支付款项也没有收到政府支付补偿款。请教陈版，我是否可以把前一地块支付的所有成本作为后一地块的取得成本？

回答人：chenyiwei
这两个地块的面积、用途、预计开发价值等是否存在重大差异？

提问人：呼叫帮助 时间：2018-03-29 07:12:15
这两个地块的面积、用途、预计开发价值等是存在重大差异？怎么处理合适？ 如果这两个地块的面积、用途、预计开发价值等不存在重大差异？怎么处理合适？

回答人：chenyiwei
其实就是讨论该土地置换有无商业实质的问题，如果无商业实质，就用原地快的账面价值作为换入新地块的入账价值。

提问人：呼叫帮助 时间：2018-03-30 09:47:43
陈版，我可能没有说清楚，我想知道的是假定没有商业实质，那企业对原地块的支付的七通一平、勘察设计等开发前期费用是否可以作为新地块成本的一部分？

回答人：chenyiwei
理论上，只要计入原地快成本的支出都可以，不论这些支出在新地块上是否会重复发生。